臺灣士林地方法院民事判決  
110年度簡上字第53號
上  訴  人  台灣華東實股份有限公司


法定代理人  董宗珊  
訴訟代理人  黃國益律師
複代理人    許繼中律師
被上訴人    楊和融即新麗好工程行

訴訟代理人  林彥苹律師
上列當事人間請求給付工程款事件，上訴人對於中華民國109年1
2月11日本院士林簡易庭109年度士簡字第1034號第一審判決提起
上訴，本院判決如下：
    主  文
原判決廢棄，發回本院士林簡易庭。
    事實及理由
一、按第一審之訴訟程序有重大之瑕疵者，第二審法院得廢棄原
    判決，而將該事件發回原法院。但以因維持審級制度認為必
    要時為限；上開判決，得不經言詞辯論為之，民事訴訟法第
    451 條第1 項、第453 條定有明文。依同法第436 條之1 第
    3 項，上開規定於簡易訴訟程序事件之第二審上訴程序準用
    之。所謂訴訟程序有重大之瑕疵者，係指第一審違背訴訟程
    序之規定，其違背與判決內容有因果關係，或因訴訟程序違
    背規定，不適於為第二審辯論及判決之基礎者而言。又稱有
    維持審級制度之必要，則指若不將該事件發回，則該當事人
    即不能在該一審級為訴訟行為，實施其攻擊防禦方法，致有
    受不利益判決之虞，而無異少經一審級保護者而言。
二、被上訴人起訴主張經訴外人北大欣股份有限公司介紹，為上
    訴人所有之臺北市○○區○○○道0段000巷0號房屋承攬施作磁磚
    工程，約定工程款加計營業稅為新臺幣48萬8,649元。嗣系
    爭工程已於民國109年2月間完成，上訴人本應依約給付工程
    款，惟經被上訴人屢次催告仍未給付，爰依承攬契約之法律
    關係，先對訴外人董宗珊提起訴訟，並於原審程序中另行追
    加上訴人為備位被告，請求如數給付工程款。經原審認定上
    訴人為契約相對人，而為其敗訴之判決，上訴人聲明不服，
    提起本件上訴。
三、經查：
　㈠按訴狀，應與言詞辯論期日之通知書，一併送達於被告。前
    項送達，距言詞辯論之期日，至少應有十日為就審期間。但
    有急迫情形者，不在此限。民事訴訟法第251條第1、2項定
    有明文。又民事訴訟法第199條第2項規定，審判長應向當事
    人發問或曉諭，令其陳述事實、聲明證據，或為其他必要之
    聲明及陳述，其所聲明及陳述有不明瞭或不完足者，應令其
    敘明或補充之，此為審判長因定訴訟關係之闡明權，同時並
    為其義務，故審判長未盡此項必要之處置，違背闡明之義務
    者，其訴訟程序即有重大瑕疵，而基此所為之判決，亦屬違
    背法令（最高法院43年台上字第12號民事判例、96年度台上
    字第2635號民事判決要旨參照）。
　㈡查董宗珊為上訴人之法定代理人，被上訴人原先對董宗珊提
    起本件訴訟，於109年9月22日請求追加上訴人為備位被告，
    惟董宗珊委任之訴訟代理人已當庭表示不同意被上訴人追加
    上訴人為被告，且其並未受上訴人委任，其於當日雖收受被
    上訴人所提出記載請求追加上訴人為備位被告之民事準備狀
    （見原審卷第79頁），尚難謂上訴人已受合法送達。又原審
    當庭明白諭知追加備位被告一事將另行裁示，僅以現有兩造
    作為當事人進行辯論（見原審卷第77頁），上訴人於斯時尚
    無從以被告身分進行答辯。迄原審於同年11月20日進行最終
    言詞辯論程序，然該次期日並未通知上訴人到庭（見原審卷
    第89頁背面至第90頁、第108頁），卻當庭諭知准許追加上
    訴人為備位被告，亦未詳為闡明上訴人是否放棄就審期間，
    而逕命到庭之上訴人法定代理人董宗珊（董宗珊係基於先位
    被告之身分到庭）簽收訴訟文件及進行言詞辯論（見原審卷
    第109頁背面、第111頁），顯未能給予上訴人充分時間進行
    答辯、防禦及證據調查，仍於同日辯論終結。經比對上訴人
    於本院提出聲請鑑定事項，仍與董宗珊於原審所聲請（因原
    審認定董宗珊並非契約當事人均未予調查）大致相符（見本
    院卷第112頁至第113頁、第247頁、原審卷第106頁背面至第
    107頁），足見上訴人本可於原審進行充分辯論及聲請調查
    證據，卻受限於前開情事至上訴審程序中始能提出，影響審
    級利益甚鉅，故上訴人抗辯此有違就審期間及法院闡明義務
    （見本院卷第288頁），而具有程序上重大瑕疵，並非無據
    。又上訴人明確表示請求廢棄原判決，發回重行審理（見本
    院卷第288頁），顯然不同意由本院自為裁判，本院認為保
    障當事人之審級利益及維持審級制度，自有將本件發回原法
    院更為裁判之必要。爰不經言詞辯論，將原判決廢棄，發回
    原審法院重行審理。
四、據上論結，本件上訴為有理由，爰判決如主文。
中　　華　　民　　國　　111 　年　　2 　　月　  18　 日
                 民事第三庭審判長法　官  陳月雯　
                               
　　　　　　　　　　　　　　　　 法　官  陳菊珍　
　　　　　　　　　　　　　　　　　　 
　　　　　　　　　　　　　　　　 法  官  劉育琳　　 
以上正本係照原本作成。
本件判決不得上訴。　　　　　　　　　　　　　　　　　　 
中　　華　　民　　國　　111 　年　　2 　　月　　18　　日
                                 書記官  邱勃英